臺灣高等法院民事判決　　　　　　　　 94年度重上字第154號
上　訴　人　乙○○
訴訟代理人　楊嘉中律師
被上訴人　　甲○○
訴訟代理人　呂傳勝律師
上列當事人間，因請求拆屋還地事件，上訴人對於中華民國94年
2月3日臺灣臺北地方法院93年度重訴字第1079號第一審判決提起
上訴，經本院於94年8月9日言詞辯論終結，判決如下：
    主  文
上訴駁回。
第二審訴訟費用由上訴人負擔。
    事實及理由
一、被上訴人起訴主張：上訴人占有、使用坐落於台北縣新店市
    ○○段三城小段92地號、面積276平方公尺之土地(以下稱系
    爭土地)，為被上訴人於93年5月11日購自訴外人廖大園、廖
    大鈞，並為所有權之移轉登記；惟查上訴人於系爭土地上無
    合法正當權源，搭建如原判決附圖(以下稱附圖)所示C、D之
    鐵皮屋，屢經被上訴人催請拆除，將系爭土地返還被上訴人
    ，均不獲置理；為此，依民法第 767條之規定，求為命上訴
    人應將附圖所示C、D之鐵皮屋予以拆除，將系爭土地返還被
    上訴人，並自民國93年 5月11日起至返還土地之日止，按年
    給付被上訴人新臺幣(以下同)139,104 元之判決。並聲明：
    (一)上訴駁回。(二)第二審訴訟費用由上訴人負擔。
二、上訴人則以：被上訴人所購置之系爭土地，原為祭祀公業謝
    曹公所有，上訴人之先祖即租地建屋、設籍於此，73年以前
    尚依法繳交房屋稅，74年 4月20日、8月2日始將所有權分別
    移轉登記予黃秀琮、謝炎輝，77年3月1日又分別移轉登記予
    廖大園、廖大鈞。79年6月6日上訴人與廖大鈞及其父廖心讚
    簽訂土地租賃契約書，約定租賃期間自79年7月1日至81年 6
    月30日止，租期屆滿後仍繼續為租賃物之使用，出租人未為
    反對之意思表示；88年3月8日上訴人與廖心讚簽訂貸款協議
    書共同向新店區農會貸款200萬元，由上訴人使用130萬元將
    地上物擴建至 100坪，以為經營野雞城之用，由上訴人給付
    貸款利息以代租金之給付，上訴人與廖大鈞間除系爭土地之
    租賃契約關係外，別無其他租賃關係，上揭土地租賃契約書
    顯係漏載系爭土地地號，93年 4月28日廖大鈞、廖大園雖將
    系爭土地出售、將所有權移轉登記予被上訴人，依民法第42
    5條第1項買賣不破租賃之規定，被上訴人訴請拆屋還地，自
    無理由等語，資為抗辯。並聲明：(一)原判決廢棄。(二)被
    上訴人在第一審之訴及假執行之聲請均駁回。(三)第一、二
    審訴訟費用由被上訴人負擔。
三、被上訴人主張上訴人占有、使用系爭土地，為被上訴人於93
    年 5月11日購自訴外人廖大園、廖大鈞，並為所有權之移轉
    登記；而上訴人於系爭土地上，搭建附圖所示C、D之鐵皮屋
    ，屢經被上訴人催請拆除，將系爭土地返還被上訴人，均不
    獲置理等事實，為上訴人所不爭執，且有土地登記謄本在卷
     (原審卷第7頁、第26頁至第28頁)，並經原法院函請地政機
    關會同兩造勘測，繪製土地複丈成果圖 (原審卷第051頁)，
    及勘驗測量筆錄在卷 (原審卷第48、49頁)足憑；被上訴人
    主張之上開事實，應堪信為真實。
四、被上訴人主張上訴人占有、使用被上訴人所有系爭土地，搭
    建附圖所示C、D之鐵皮屋，無正當權源，為無權占有，自應
    拆屋還地；上訴人則以被上訴人所購置系爭土地，係上訴人
    向其前手承租、建屋使用，非無權占有等語為抗辯；經查：
(一)被上訴人所有系爭土地之原所有權人為訴外人廖大園、廖大
    鈞，應有部分各二分之一之事實，有上訴人提出系爭土地手
    抄登記謄本在卷 (原審卷第28頁)為憑；而上訴人於79年6月
     6日向訴外人廖心讚、及廖大鈞承租坐落於同小段88、89、
    83(應有部分各2分之1)及86(應有部分全部)等地號之土地，
    未及系爭土地，且系爭土地又緊鄰於89、88、86及83地號土
    地之旁，有上訴人自行提出之土地租賃契約書在卷 (原審卷
    第32頁 )及土地複丈成果圖為憑；訴外人廖心讚於79年間非
    系爭土地之所有權人，於上訴人未舉證證明廖心讚有將系爭
    土地出租之權源，其持以抗辯土地租賃契約書漏載系爭土地
    之地號，自無足取。
(二)上訴人又持其與廖心讚所簽訂貸款協議書，共同向新店區農
    會貸款 200萬元，於系爭土地上共同經營野雞城，由上訴人
    繳付利息，以代租金之給付，抗辯其確有承租系爭土地之事
    實；惟查上訴人於88年3月8日與訴外人所簽訂之貸款協議書
    ，係約定上訴人於84年 4月12日與廖心讚共同以共有之前揭
    83地號土地，向新店區農會借款 200萬元之分配、利息之分
    攤、及上訴人承租83地號土地廖心讚應有部分之租金，及租
    金之繳付方式，均未涉及上訴人有承租系爭土地之事實，有
    上訴人提出貸款協議書在卷(原審卷第34頁)足稽，上訴人以
    此抗辯，亦非足取。
(三)從而，被上訴人主張上訴人占有、使用系爭土地，無正當之
    權源，為無權占有，尚非無據；其據以請求上訴人應就附圖
    所示C、D之鐵皮屋予以拆除，將土地返還被上訴人，為有理
    由，應予准許。
五、按：無法律上之原因而受利益，致他人受損害者，應返還其
    利益，民法第 179條前段定有明文。又：無權占有他人土地
    ，可能獲得相當於租金之利益為社會通常之觀念，是被上訴
    人抗辯其占有系爭土地所得之利益，僅相當於法定最高限額
    租金之數額，尚屬可採，有最高法院61年度臺上字第1695號
    判例，可資參照。本件上訴人無權占有、使用被上訴人所有
    系爭土地，已如前所述，依前揭判例意旨，上訴人受有相當
    於法定最高限額租金數額之利益，致被上訴人受有損害，被
    上訴人請求上訴人返還，自屬有據，應予准許；查被上訴人
    所有系爭土地面積276平方公尺，93年1月申報地價每平方公
    尺為5,040元，總價為1,391,040元等事實，為上訴人所不爭
    執，且有土地登記謄本足憑；依土地法第105條、第97條第1
    項之規定，上訴人占有、使用被上訴人所有系爭土地，每年
    受有相當於法定最高限額租金139,104元 (即1,391,040×10
    %=139,104)之利益；依前所述，自應返還予被上訴人。
六、綜上所述，被上訴人依民法第767條、第179條前段規定，請
    求上訴人就附圖所示C、D之鐵皮屋予以拆除，將系爭土地全
    部返還，並自93年 5月11日起至返還系爭土地之日止，按年
    給付 139,104元予被上訴人，為有理由，原法院為其勝訴判
    決，並依兩造陳明願供擔保，請求准、免宣告假執行，酌定
    擔保金額，分別准許之，經核尚無違誤；上訴意旨仍持陳詞
    ，指摘原法院之判決不當，求予廢棄，為無理由，應予駁回
    。
七、本件事實已臻明確，兩造其他攻擊、防禦方法，及提出未援
    用之證據，經斟酌後認不影響判決基礎，無逐一論述必要，
    併此敘明。
據上論結，本件上訴為無理由，爰判決如主文。
中　　華　　民　　國　　94　　年　 　8 　　月　　16　 日
　　　　　　　　　民事第五庭    　審判長法　官  林丁寶
　　　　　　　　　　　　　　　　        法　官  高鳳仙
　　　　　　　　　　　　　　　　        法　官  陳博享
正本係照原本作成。
如不服本判決，應於收受送達後20日內向本院提出上訴書狀，其
未表明上訴理由者，應於提出上訴後20日內向本院補提理由書狀
（均須按他造當事人之人數附繕本）上訴時應提出委任律師或具
有律師資格之人之委任狀；委任有律師資格者，另應附具律師資
格證書及釋明委任人與受任人有民事訴訟法第466條之一第一項
但書或第二項（詳附註）所定關係之釋明文書影本。
中　　華　　民　　國　　94　　年　　8 　　月　　17　　日
　　　　　　　　　　　　　　　　　　　　書記官  鄭靜如
附註：
民事訴訟法第466條之一（第一項、第二項）：
對於第二審判決上訴，上訴人應委任律師為訴訟代理人。但上訴
人或其他法定代理人具有律師資格者，不在此限。
上訴人之配偶、三親等內之血親、二親等內之姻親，或上訴人為
法人、中央或地方機關時，其所屬專任人員具有律師資格並經法
院認為適當者，亦得為第三審訴訟代理人。
